臺灣高等法院臺南分院民事裁定　　95年度聲更(一)字第1號
聲　請　人　甲○○
相　對　人　丙○○
　　　　 　 丁○○
共　　　同
訴訟代理人　乙○○
上列當事人間請求損害賠償事件（95年度上字第118號），聲請
訴訟救助，本院裁定後，經最高法院發回，本院更為裁定如下：
    主  文
聲請駁回。
聲請訴訟費用由聲請人負擔。
    理  由
一、本件聲請意旨略以：聲請人家中4人均賴聲請人之薪資維生
    ，雖每月應發薪資為41,835元，扣除應扣金額後僅餘38,047
    元，然每月又遭債權人乙○○強制執行13,945元，聲請人每
    月可處分收入僅餘24,102元。而聲請人與妻名下雖有11筆不
    動產，但均遭法院查封拍賣，僅餘1筆價值120,100元之未保
    存登記建物，並積欠馬來西亞富析資產管理有限公司約1,21
    5 萬元、口湖鄉農會約1,000萬元、土地銀行北港分行740萬
    元，又因家族聯保關係另有近4,000萬元之債務，是聲請人
    並無任何可處分資產。另聲請人向華南銀行申請普通級信用
    卡，亦因未達發卡標準而遭拒，聲請人亦屬缺乏經濟信用等
    語。
二、按當事人無資力支出訴訟費用者，法院應依聲請，以裁定准
    予訴訟救助，民事訴訟法第107條第1項前段定有明文。又當
    事人無資力支出訴訟費用者，固得聲請訴訟救助，然所謂無
    資力係指窘於生活，且缺乏經濟信用者而言。最高法院43年
    台抗字第152號亦著有判例。
三、本件聲請人主張其每月可處分薪資僅餘24,102元，顯未達最
    低生活標準費用，且有1家4口僅賴該薪資過活，申請普通級
    信用卡，亦因未達發卡標準而遭拒，自屬無資力支出訴訟費
    用者云云。惟查，聲請人並非僅有薪資收入以維持生計，此
    觀諸聲請人於本院審理時謂：「我本來有20幾筆土地，現在
    被法院拍賣剩下土地11筆，未保存登記房屋1筆。」（見本
    院卷第250頁）等語，可知其乃有12筆不動產，再參聲請人
    於本院審理時自承：「（王炳昆）租鰻魚池1年大約5萬元我
    承認…」、「王四川給我租土地當鰻魚池7分地1年約7萬元
    …」以及第三人王中誠名下土地亦由聲請人出租給王四川並
    收租金「大約每年4萬元…」等語（見本院卷第251頁），並
    陳稱：「（問：該租金是否都是在11筆土地內？）只有5萬
    元的2筆土地不是外，其餘都是在那11筆土地內。」等語（
    見本院卷第252頁），足證聲請人縱無法自由處分上開不動
    產，然對於上開不動產尚有因出租以獲收益者，且年收入至
    少達16萬餘元。其次聲請人亦自承其對相對人提起訴訟達20
    幾件，亦不否認其有委任台中地區名牌律師打官司，其交通
    工具為舊的TOYOTA CAMRY之高級進口轎車云云。至聲請人申
    請信用卡未經核准乙節，難謂與其尚未清償債務紀錄無涉，
    亦非能據此為缺乏經濟信用之依據。何況本件所需繳付之訴
    訟費用僅有75,304元而已。準此，尚難認定聲請人有無資力
    支出訴訟費用之情事。從而聲請人聲請訴訟救助，於法未合
    ，自不應准許。應予駁回。
四、據上論結，本件聲請為無理由，爰依民事訴訟法第95條、第
    78條裁定如主文。
中　　華　　民　　國　　96　　年　　1 　　月　　25　　日
                  民事第一庭　　審判長法　官　林金村
　　　　　　　　　　　　　　　　　　　法　官　胡景彬
　　　　　　　　　　　　　　          法　官  林輝雄
上為正本係照原本作成。
如對本裁定抗告，須於本裁定送達後10日內向本院提出抗告狀（
須附繕本），並應繳納抗告費新台幣1千元。
中　　華　　民　　國　　96　　年　　1　　 月　　26　　日
                                      書記官  黃惠美
